【裁判字號】    89,上易,588
【裁判日期】    890524
【裁判案由】    毀損
【裁判全文】
臺灣高等法院高雄分院刑事判決                    八十九年度上易字第五八八號
    上  訴  人  台灣高雄地方法院檢察署檢察官
    被      告  乙○○
右上訴人因被告毀損案件，不服台灣高雄地方法院八十八年度易字第五三三六號八十
八年度易字第五三三六號中華民國八十九年二月二十四日第一審判決（起訴案號：台
灣高雄地方法院檢察署八十八年度偵字第二四０二七號），提起上訴，本院判決如左
：
    主  文
上訴駁回。
    理  由
一、公訴意旨略以：乙○○向丙○○租用座落高雄市三民區○○○路五０八號一樓經
    營麵攤，係房客、房東關係，近日相處不睦，於民國八十八年九月十一日二十二
    時三十分許，乙○○向丙○○之夫陳順成質問為何將其營業場所斷水斷電，一言
    不合陳順成即上樓不願再溝通，乙○○隨後亦與其不詳姓名之朋友上樓，敲打二
    樓房門前樓梯木板門，因丙○○一直不開門，乙○○隨即與其友人基於共同之犯
    意聯絡，共同持旁邊之旗杆插座敲打該木板房門致房門中間破損成一圓形凹洞。
    案經丙○○告訴高雄市政府警察局三民第二分局報告台灣高雄地方法院檢察署偵
    辦。認係犯刑法第三百五十四條之毀損罪嫌等語。
二、公訴人認被告犯刑法第三百五十四條之毀損罪係以據告訴人丙○○指訴甚詳，復
    有現場照片附卷可稽。參以被告坦承確有發生爭執，且據被告所提呈之照片，告
    訴人之房門確有破損，只是毀損程度大小不一而已，又告訴人雖未於警員到場處
    理時立即表示木門被毀損，惟雙方既有發少爭吵，告訴人報案有人打架且未陳明
    房門被毀損而要求偵辦，亦不能謂有違常情，被告所辯，純屬卸責之詞，為其論
    據。訊據被告乙○○否認曾與友人共同持旗杆座毀損其向告訴人丙○○所承租座
    落在高雄市三民區○○○路五○八號一、二樓梯間之木板房門之犯行，辯稱：該
    木板門是其之前任房客周德隆向丙○○承租一樓作生意時所自行裝設，嗣因周德
    隆與丙○○互控損毀及傷害等罪而解約遷離後，該木板門之中央圓形破損凹洞則
    當時就已存在，迨其又向丙○○承租該處時，該木板門凹洞就一直未修復，且共
    所承租之一樓店面又因遭丙○○斷水斷電，雙方於八十八年九月十一日晚上發生
    衝突後，丙○○是衝突事後始向警員表示該木板門被被告及周金毀損，然丙○
    ○於衝突當晚（八十八年九月十一日）與伊在警局派出所接受警方調解時，即未
    曾表示該木板門有被毀損，故丙○○可能是不滿其對其配偶陳順成曾提出竊盜罪
    告訴，事後才會告被告毀損木板門等語。
三、按犯罪事實應依證據認定之，無證據不得推定其犯罪事實；又不能證明被告犯罪
    者，應為無罪判決之諭知，刑事訴訟法第一百五十四條、第三百零一條分別定有
    明文。按事實之認定，應憑證據，如未能發現相當之證據，或證據不足以證明，
    自不能以推測或擬制之方法，以為裁判基礎，最高法院四十年度台上字第八六號
    判例可資參照。
四、經查：
（一）告訴人丙○○於警訊中所提供其木板門被毀損之二幀照片中，該木板門中央有
      一破洞且木板門面之貼皮向外呈九十度撕裂，左下方則另有一處呈方型洞孔，
      此有告訴人於八十八年九月十三日接受警訊時所提供之照片共四幀在卷可按。
      惟被告乙○○於八十八年十月八日臺灣高雄地方法院檢察署檢察官偵訊時，其
      所提供之事後自行拍攝之二幀照片中，則除該木板門左下方仍有方型洞口外，
      其中木板門中央被毀損部分，已無木板門之皮面向外呈九十度撕裂狀態，亦有
      被告所提供之照片在卷可按（參八十八年度偵字第二四○二七號第十三頁）。
      而該木板門在左下方之方型洞口，係告訴人所屬之家犬平日進入出之洞孔事實
      ，業據告訴人丙○○供承在卷（參八十八年十二月二十三日審訊筆錄）。並據
      被告之同居人林玲朱於本院調查時稱其初訂約時，該狗洞即已存在，應堪信為
      真甲。又告訴人丙○○與被告乙○○分別於警偵卷中提供之該木板門中央被毀
      損照片中則均未顯示木板門中央毀損凹洞所拍照之日期，故均不足以証明該木
      板門究係何時被毀損，合先敘明。是公訴人僅憑告訴人丙○○於八十八年九月
      十三日接受警訊時所提供之照片，作為認定被告毀損之犯罪依據，尚有不足（
      按告訴人丙○○與被告乙○○發生爭執之時間係於八十八年九月十一日晚上十
      時三十分許）。
（二）又上開一、二樓間之木板房門係由被告乙○○之前手承租人周德隆向丙○○租
      用一樓店面時，其自行出資裝設事實，業據証人周德隆證述在卷，且証人周德
      隆復証稱：當時房門中間部分已有被毀損，因我們（其與丙○○）曾互控傷害
      ，而她（丙○○）有毀損罪等語。又証稱：當時該門中央即有破損，有無照片
      中如此之嚴重，我已不記得等語（原審八十九年一月十一日審訊筆錄）。另平
      日在乙○○所經營麵攤幫忙之友人蔡秀鐘亦証稱：八十八年（乙○○麵攤）開
      幕時，因有東西必須擺在該門旁（即該木板門），我就有看到門中央已有破損
      現象，但破損之情況有無照片所顯示的這樣大，並沒有去特別注意等語。另証
      人林錦豐亦証稱：我是在八十八年八月間有去（乙○○所經營之麵攤）消費，
      因該木板門就在廁所旁邊，所以去上廁所時，曾看到該木板門中央已有破損等
      語（參同上日審訊筆錄）。顯見告訴人所提供被毀損之木板門，其於案發前被
      毀損並未曾修復之事實，已甚顯明。又告訴人復自承：案發當日他（乙○○）
      與周金要打我丈夫，我丈夫則跑上二樓關門（即該木板房門），他們二人就
      拿旗桿（桿座）打該木板門‧‧‧當時我和我先生都（反鎖）在二樓等語。復
      供稱：他（乙○○）在一樓說如我們不開門，他們要衝進來，我們就報警，警
      察未到我就先走出來，有看到他們拿旗桿（桿座）等語（原審八十八年十二月
      二十三日審訊筆錄）。惟証人周金則証稱：吵架當天我沒去他（乙○○）店
      內，是在八月間曾去過‧‧‧，九月三日是最後一次去的，那一天是軍人節等
      語（原審八十八年十一月四日偵訊筆錄）。足見告訴人丙○○與其配偶於案發
      當時並未目睹究係由何以毀損該木板門之事實，已甚明確。故自難僅憑告訴人
      上開指，即推証該木板門中央凹洞係由被告所為。復參諸証人周德隆、蔡秀鐘
      、林錦豐上開証述該木板門中央其原已呈被毀損跡象，故自難僅憑告訴人片面
      指訴及事後所提供自行拍攝照片，即遽入人罪。
（三）又被告乙○○與告訴人丙○○於八十八年九月十一日晚上十時許，在上開地點
      ，雙方發生爭執後，即由高雄市警政府警察局第三民第一分局哈爾濱派出所警
      員據報前往現場處理之事實，業據當時趕到現場之員警林春男証述在卷，並証
      稱：案發當晚（八十八年九月十一日）林玲朱（乙○○之友人）報案說屋主將
      他們斷水斷電，但我們去時，只見到有二盞電燈不能亮，告訴人沒有提到門被
      打壞，我們叫她（丙○○）時，她才從二樓下來，她沒有說何人敲她的門，也
      沒有說何人叫「阿泉」，‧‧‧，門沒有注意到（因丙○○當時未曾表示木板
      門有被毀損），（當時）有兩、三個客人在店內吃東西，隔天早上告訴人才到
      所裏表示被告及「阿泉」的人來損壞她的門，但保留告訴權，沒有說詳細經過
      ，當天我先到，‧‧‧警網是聽說有打架才過來‧‧‧其實沒有人打架等語，
      （八十八年十月十五日偵訊筆錄、原審八十九年一月十一日審訊筆錄），並有
      當日派出所報案紀錄簿影本在卷可按。又証稱：當晚雙方有到派出所調解，而
      乙○○表示無法再續租‧‧‧然雙方並未提到毀損之事，是有提到水電及房租
      之事等語（參同上日審訊筆錄）。另警員陳克裕亦証稱：我是第二個趕到現場
      的，是因派出所接到通報，所以我在處理完事後，就趕到案發現場，當時乙○
      ○有表示丙○○斷水斷電，丙○○表示乙○○要打他先生‧‧‧當時張女（丙
      ○○）並未表示其門板被毀損等語（原審八十九年二月一日審訊筆錄）。另証
      人林春男証稱：當時並未到一、二樓間看門板等語。（原審八十九年一月十一
      日審訊筆錄）。是告訴人丙○○於警方在案發現場及事後派出所調解時，既自
      始未曾提及其該木板門受有被告乙○○之毀損，以致到場之警員未及時到現場
      察看該木板門是否果真遭受被告毀損，自難僅憑告訴人丙○○事後所提供之照
      片即推認被告乙○○涉有毀損犯行。況告訴人丙○○係於八十八年九月十三日
      始在哈爾濱派出所警訊中表明提出告訴，是其於當日（九月十三日）所提供之
      木板門被毀損之照片，得否作為認定被告乙○○之犯罪依據，已非疑問，業如
      前（一）所述。況告訴人亦不否認被告乙○○已向其配偶陳順成提出竊盜罪告
      訴並經臺灣高雄地方法院檢察署起訴，此有該起訴書（八十八年度偵字第二二
      九五八號）在卷可按，於本院審理時又挽其夫陳順成到庭証述其因竊盜案已判
      決確定，並提出判決書一紙在卷可按，復挽証人劉金典到庭証述謂係新門板遭
      毀壞云云，核與卷附之照片不符，不足採信。顯見被告乙○○上開所辯：丙○
      ○係不滿伊曾向其配偶陳順成提出竊盜罪出竊盜罪告訴，始對伊再提出毀損罪
      告訴等語，洵非無據。綜上所述，告訴人丙○○事後所提供之其一、二樓間之
      木板門被毀損之照片既無法証明係由被告乙○○所為，自難僅憑告訴人與被告
      乙○○曾於八十八年九月八年九月十一日晚上十時許，雙方曾發生爭執發生爭
      執，即推論被告乙○○於案發當時毀損告訴人丙○○上開一、二樓間之木板門
      。此外復查無其他確實證據足以審認被告涉有毀損罪，揆諸上開說明，應認其
      罪証不足，爰應為無罪諭知。
五、原審為被告無罪之諭知，經核尚無不合，檢察官循告訴人丙○○具狀請求上訴，
    略以：「(一)被告手持旗杆座毀損告訴人之房門時，告訴人甲在門後，由後房門空
    隙清楚看到外面被告毀損之情形。(二)證人周金泉於偵查中證稱案發當晚未到阿呆
    切料店，惟被告當晚確與綽號「老兵」及「阿榮」等人在店內喝酒，直至二十二
    時許。(三)案發當晚二位警員到場處理時，告訴人即向警員表示被告毀損房門之事
    實，惟警員不予理會，告訴人無奈，延至翌日上午九時許，始向一一０報案，未
    幾，二位警員騎摩托車到現場察看房門被毀損之情形，即致電管區派出所應受理
    報案，告訴人並於該日下午備妥證物向派出所控告被告毀損，然派出所仍不予受
    理，告訴人再次向一一０勤務中心說明詳情，派出所始於九月三十日凌晨製作筆
    錄，警員證述有到場處理云云，乃未據實陳述，請傳訊當晚另一位員警到庭說明
    即可明瞭事實真象。(四)證人周德隆證稱：於八十四年間，曾租用同址，被毀損之
    房門係其出資所裝設，且和告訴人爭吵，互控毀損及傷害等語，惟當時房門未有
    損壞情形，若有，證人周德隆理應提出該門毀損之告訴。(五)告訴人所提出之照片
    ，受損處有向外突出九十度之門片，如係舊痕，告訴人一家人出入何其不方便，
    且不雅觀，不可能從八十四年間一直留存到現在，況被告所提出之照片並無呈現
    九十度之門片，顯然其將呈現九十度之門片壓回或撕下，再予照相，才會出現毀
    損處不同之情形。(六)被告叫其朋友出面作偽證稱：之前就有損壞，到該店喝酒消
    費，欲往廁所必經該處，而發現該門早有損壞云云，惟該店營業時間係傍晚開始
    ，欲上二樓之門處，為住家出入通道，且為昏暗處，更不可能堆放貨物，證人證
    言實屬不實等語。仍執陳詞指摘原判決不當，且未傳訊另一位警員云云，但查，
    獲報趕到之三位警員林春男、陳克裕、李甲宏均於原審偵審中到庭証述在卷，上
    訴並無可取，為無理由，應予駁回。
據上論斷，應依刑事訴訟第三百六十八條，判決如主文。
本案經檢察官劉翼謀到庭執行職務。
中    華    民    國     八十九     年       五       月     二十四     日
                              臺灣高等法院高雄分院刑事第四庭
                                  審判長法官  莊  鎮
                                        法官  陳吉雄
                                        法官  陳啟造
右甲本證明與原本無異。
不得上訴。
                                    書記官  劉金萍
中    華    民    國     八十九     年       五       月    二十六      日
                                                                        Ｋ


司法院資訊處製作；財團法人民間司法改革基金會備份。
